臺灣臺北地方法院刑事判決　　　　　 100年度審交易字第87號
公　訴　人　臺灣臺北地方法院檢察署檢察官
被　　　告　何進福
上列被告因公共危險案件，經檢察官提起公訴（100 年度偵字第
17058 號），被告於本院審理中，就被訴事實為有罪之陳述，經
本院告知簡式審判程序意旨，並聽取公訴人及被告之意見後，本
院裁定依簡式審判程序審理，判決如下：
    主  文
何進福服用酒類，不能安全駕駛動力交通工具而駕駛，科罰金新
臺幣拾萬元，如易服勞役，以新臺幣壹仟元折算壹日。
    事  實
一、何進福於民國100 年7 月30日下午3 時許，在新北市烏來區
    某小吃店內，飲用米酒若干，已達不能安全駕駛動力交通工
    具之程度，仍逞能於當日下午4 時30分許飲酒後，騎乘車牌
    號碼CNM-515 號之普通重型機車欲返家，而因不勝酒力，在
    新北市烏來區○○○○ 道路14.9公里處侵入對向車道過失撞傷
    由李欣茹騎乘機車搭載之陳謙益（過失傷害部分已撤回告訴
    而由本院另為不受理判決），後經員警趕赴醫院處理，且於
    當晚9 時18分許對何進福以抽血方式檢測其血液酒精濃度，
    換算後之呼氣酒精濃度高達每公升1.669 毫克（MG/L），始
    知上情。
二、案經新北市政府警察局新店分局報請臺灣臺北地方法院檢察
    署檢察官偵查起訴。
    理  由
一、程序部分：本件被告何進福所犯係死刑、無期徒刑或最輕本
    刑為3 年以上有期徒刑以外之罪，其於審理中就被訴事實為
    有罪之陳述，經本院告知簡式審判程序之旨，並聽取當事人
    意見後，本院遂依刑事訴訟法第284 條之1 、第273 條之1
    第1 項規定裁定進行簡式審判程序，合先敘明。
二、上開事實，業據被告於本院100 年10月24日審理中自白無誤
    ，並有酒精測定紀錄表、舉發違反道路交通管理事件通知單
    、現場圖、道路交通事故調查報告表及診斷證明書等件在卷
    可稽；且按刑法第185 條之3 規定以「不能安全駕駛動力交
    通工具」為犯罪構成要件，雖然實務上往往以法務部法檢字
    第001669號函示之呼氣酒精濃度是否超過每公升0.55毫克為
    判斷依據，惟行為人酒後是否已達不能安全駕駛動力交通工
    具之程度，仍應依具體個案審酌個別情形判斷之，究難逕以
    前開數據為唯一判斷標準。經查，當人飲酒後，若以呼氣酒
    精濃度測試器測得之呼氣濃度達到每公升0.5 毫克時，反應
    較慢，感覺減低，將影響駕駛；達到每公升0.75毫克時，思
    考與個性行為均會改變；達到每公升1.0 毫克時，步態不穩
    ，噁心嘔吐，精神混惑不清晰；達到每公升1.5 毫克時，說
    話不清楚，感覺喪失，視力模糊；達到每公升2.0 毫克時，
    體溫與血糖均降低，肌肉控制差，甚至會導致癲癇發作；達
    到每公升3.5 毫克時，則已經神智不清，反射減低，甚至呼
    吸抑制，此有行政院國軍退除役官兵輔導委員會台北榮民總
    醫院以88年8 月5 日（88）北總內字第26868 號函示明確。
    本件被告為警查獲前即因不勝酒力騎車侵入對向車道而不自
    知，又因此撞傷對向來車乘客，後測得經換算之呼氣酒精濃
    度高達每公升1.669 毫克，此觀諸卷附道路交通事故調查報
    告表等件甚明，被告亦坦認無訛，揆諸前揭說明，顯足認定
    酒精已使被告精神渾惑不清晰、感覺喪失而達不能安全駕駛
    動力交通工具之程度，是被告上開任意性自白核與事實相符
    而可採信，本案事證已臻明確，其犯行足堪認定，自應依法
    論科。
三、核被告所為，係犯刑法第185 條之3 之醉態駕駛罪。按對於
    未發覺之罪自首而受裁判者，得減輕其刑，刑法第62條前段
    固定有明文，然此需犯人在犯罪未發覺之前，向該管公務員
    告知其「犯罪」，而不逃避接受裁判始足當之（最高法院63
    年台上字第1101號判例參照）；查本件被告肇事後雖於員警
    前往醫院處理時在場，並當場承認為肇事人，此有道路交通
    事故肇事人自首情形紀錄表1 件在卷為憑，然縱使被告在場
    或有告知員警有喝酒，與告知員警其服用酒類後不能安全駕
    駛而駕駛動力交通工具尚屬有間，參照上開判例說明，自難
    認被告係向公務員告知其「犯罪」，即無從依上開規定論以
    自首，附此敘明。爰審酌被告酒後注意力嚴重降低，已達不
    能安全駕駛動力交通工具之程度，仍逞能騎車，嚴重危及道
    路交通安全，且乏尊重其他用路人生命財產安全之觀念，又
    因此釀成車禍，犯罪所生之危害明確，然此次犯後坦承犯行
    並表達悔意，態度尚可，參酌被告已與車禍被害人達成和解
    之事實，暨被告之素行、自述殘障領取補助之生活狀況、智
    識程度（國小畢）、酒測值高低等一切情狀，科處如主文所
    示之刑，並諭知易服勞役之折算標準，以示懲儆。
據上論斷，應依刑事訴訟法第284 條之1 、第273 條之1 第1 項
、第299 條第1 項前段，刑法第185 條之3 、第42條第3 項前段
，刑法施行法第1 條之1 第1 項，判決如主文。
本案經檢察官葉雅婷到庭執行職務。
中    華    民    國   100    年    11    月    21    日
                  刑事第二十一庭    法  官  吳勇毅
上正本證明與原本無異。
如不服本判決應於收受送達後10日內向本院提出上訴書狀，並應
敘述具體理由；其未敘述上訴理由者，應於上訴期間屆滿後20日
內向本院補提理由書（均須按他造當事人之人數附繕本）「切勿
逕送上級法院」。
                                    書記官  游秀珠
中    華    民    國   100    年    11    月    21    日
附錄本案論罪科刑法條全文：
中華民國刑法第185條之3
服用毒品、麻醉藥品、酒類或其他相類之物，不能安全駕駛動力
交通工具而駕駛者，處一年以下有期徒刑、拘役或科或併科十五
萬元以下罰金。